---
title: "Modelo"
output: html_document
---

```{r setup, include=FALSE}
knitr::opts_chunk$set(echo = TRUE, fig.width = 8, fig.height = 5)
```


```{r include=FALSE}
library(tidyverse)
library(dplyr)
library(ggplot2)
library(corrplot)
```

####################

```{r}
# Descarga de archivos FinTech Customer Life Time Value (LTV) Datase
data <- read.csv("digital_wallet_ltv_dataset.csv")
head(data)
```

Revisr la estructura de datos
```{r}
str(data)
```

Resumen estadístico de datos
```{r}
summary(data)
```

Revision de datos nulos por columna
```{r}
colSums(is.na(data))
```

Revision de la variable objetivo
```{r}
# Histograma del LTV
ggplot(data, aes(x = LTV)) +
  geom_histogram(bins = 30, fill = "lightblue", alpha = 0.7) +
  ggtitle("Distribución del Customer Lifetime Value (LTV)") +
  theme_minimal()
# BOXPLOT
ggplot(data, aes(x = "", y = LTV)) +
  geom_boxplot(fill = "lightblue") +
  ggtitle("Distribución del Customer Lifetime Value (LTV)") +
  xlab("") +
  theme_minimal() +
   coord_flip()
 
```


Revision de variables categoricas

```{r}
data_long <- data %>%
  select(Income_Level, Location, Preferred_Payment_Method, App_Usage_Frequency) %>%
  pivot_longer(cols = everything(),
               names_to = "Variable",
               values_to = "Valor")

ggplot(data_long, aes(x = Valor)) +
  geom_bar(fill = "steelblue") +
  facet_wrap(~ Variable, scales = "free") +   # una gráfica por variable
  theme_minimal() +
  theme(axis.text.x = element_text(angle = 45, hjust = 1)) +
  labs(title = "Distribución de Variables Categóricas")
```
NOTA: Las variables categoricas estan balanceadas, sus distribuciones son muy similares.




ANALISIS DE CORRELACIONES
```{r, fig.width=15, fig.height=12}
datos_numericos <- data %>%
  select(LTV, Age, Total_Transactions, Avg_Transaction_Value,Max_Transaction_Value, Min_Transaction_Value, Total_Spent,
         Active_Days, Last_Transaction_Days_Ago, Loyalty_Points_Earned, Referral_Count, Customer_Satisfaction_Score, Cashback_Received,Support_Tickets_Raised, Issue_Resolution_Time, )

# Calcular la matriz de correlación
matriz_cor <- cor(datos_numericos, use = "complete.obs") # 'use' maneja NAs

# Visualizar la matriz de correlación
corrplot(
  matriz_cor, 
  method = "color",
  col = colorRampPalette(c("#6DCCFF", "white", "#FF6D6D"))(200),
  type = "upper",
  addCoef.col = "black"
        )

```


```{r, fig.width=15, fig.height=12}
# install.packages("PerformanceAnalytics")
library(PerformanceAnalytics)

subdata <- data %>%
  select(LTV,  Total_Spent, Age, Total_Transactions, Avg_Transaction_Value, Max_Transaction_Value, Min_Transaction_Value,)


chart.Correlation(
  subdata,
  histogram = FALSE,
  method = "pearson"
)

```
Análisis de variables (variable objetivo : LTV) vs Variables numéricas: 

Total_Spent                Corr: 1 y su distribución es prácticamene la misma. No la usaremos ya que podemos caer en Data Leakage
Age                   (OK) Corr: 0.076 parece no tener una relacion clara con la variable objetivo, pero se puede usar para probar
Total_Transactions    (OK) Corr: 0.65 buena correlacion, parece ser una muy buena variable aunque no muy lineal
Avg_Transaction_Value (OK) Corr: 0.66 buena correlacion, parece ser una muy buena variable aunque no muy lineal
Max_Transaction_Value (OK) Corr: 0.54 tiene buena correlacion con la variable objetivo, pero esta altamente correlacionada con la variable avg
Min_Transaction_Value      Corr: 0.54 tiene buena correlacion con la variable objetivo, pero esta altamente correlacionada con la variable avg


```{r, fig.width=15, fig.height=12}
# install.packages("PerformanceAnalytics")
library(PerformanceAnalytics)

subdata <- data %>%
  select(LTV,  Active_Days, Last_Transaction_Days_Ago, Referral_Count, Cashback_Received,) #Support_Tickets_Raised, Issue_Resolution_Time, Loyalty_Points_Earned
# Customer_Satisfaction_Score

chart.Correlation(
  subdata,
  histogram = TRUE,
  method = "pearson"
)
```
 Active_Days (x)                Corr -0.017   La variable esta distribuida homogenea, no parece generar algun comportamiento en el LTV
 Last_Transaction_Days_Ago,     Corr -0.0034. baja correlacion
 Referral_Count,           (OK) Corr -0.023   La variable tiene baja correlacion. es la que tiene mas correlacion en este grupo de variables
 Cashback_Received,             Corr -0.011.  baja correlacion

```{r, fig.width=15, fig.height=12}

subdata <- data %>%
  select(LTV,  Support_Tickets_Raised, Issue_Resolution_Time, Loyalty_Points_Earned, Customer_Satisfaction_Score) #
# 

chart.Correlation(
  subdata,
  histogram = TRUE,
  method = "pearson"
)
```
Support_Tickets_Raised,     Corr: -0.03 baja correlacion 
Issue_Resolution_Time.      Corr: -0-0012 muy baja correlacion
Loyalty_Points_Earned,      Corr:  0.0039 muy baja correlacion
Customer_Satisfaction_Score Corr: 0.015 baja correlacion, variable ordinal, es metrica de percepcion posterior, no de comportamiento



ANALISIS DE VARIABLES CATEGORICAS
Income_Level, Location, Preferred_Payment_Method, App_Usage_Frequency
CON ANOVA revisaremos si el p value es <0.05 para probar si hay una relacion entre grupos de datos

```{r}
anova_result <- aov(LTV ~ Income_Level + Location + Preferred_Payment_Method + App_Usage_Frequency,
                    data = data)

summary(anova_result)
```
No parece haber una buena correlacion que nos sugiera usar las variables


```{r}
cor.test(data$Customer_Satisfaction_Score, data$LTV, method = "spearman")
```


## Modelo de regresión lineal (PRUEBA 1 DE MODELO)

Basado en el análisis de correlaciones, usaremos las variables que mostraron mejor relación con LTV:
- Age (Corr: 0.076)
- Total_Transactions (Corr: 0.65)
- Avg_Transaction_Value (Corr: 0.66)
- Max_Transaction_Value (Corr: 0.54)
- Referral_Count (Corr: 0.023)

```{r}
# Seleccionar variables para el modelo
modelo_data <- data %>%
  select(LTV, Age, Total_Transactions, Avg_Transaction_Value, 
         Max_Transaction_Value, Referral_Count)

# Dividir en conjunto de entrenamiento y prueba (80/20)
set.seed(123)
indices_train <- sample(1:nrow(modelo_data), size = 0.8 * nrow(modelo_data))
train_data <- modelo_data[indices_train, ]
test_data <- modelo_data[-indices_train, ]

# Crear modelo de regresión lineal
modelo_lm <- lm(LTV ~ Age + Total_Transactions + Avg_Transaction_Value + 
                  Max_Transaction_Value + Referral_Count, 
                data = train_data)

# Resumen del modelo
summary(modelo_lm)
```

```{r}
# Realizar predicciones en el conjunto de prueba
predicciones <- predict(modelo_lm, newdata = test_data)

# Calcular métricas de evaluación
mse <- mean((test_data$LTV - predicciones)^2)
rmse <- sqrt(mse)
mae <- mean(abs(test_data$LTV - predicciones))
r2 <- cor(test_data$LTV, predicciones)^2

cat("Métricas del modelo:\n")
cat("RMSE:", round(rmse, 2), "\n")
cat("MAE:", round(mae, 2), "\n")
cat("R²:", round(r2, 4), "\n")
```

```{r}
# Visualizar predicciones vs valores reales
ggplot(data.frame(Real = test_data$LTV, Predicho = predicciones), 
       aes(x = Real, y = Predicho)) +
  geom_point(alpha = 0.5, color = "steelblue") +
  geom_abline(slope = 1, intercept = 0, color = "red", linetype = "dashed") +
  labs(title = "Valores Reales vs Predicciones",
       x = "LTV Real",
       y = "LTV Predicho") +
  theme_minimal()
```

Analisis visual: Se estan prediciendo valores degativos, en los valores mas cercanos a cero parece haber mayor sesgo, el modelo lineal no alcanza a ajustrse al comportamiento curvo de los datos, es buena irdea probar otro modelo no lineal o hacer transformaciones a las variables quizas a una escala logaritmica.

El modelo lineal si parece comportarse bien en rango de valores alto, pero no en bajos, en valores altos si se percibe una linealidad.


## prueba 2 - transformar variables con log

Aplicaremos transformación logarítmica a las variables numéricas para linealizar las relaciones y mejorar el ajuste del modelo.

```{r}
# Crear dataset con transformaciones logarítmicas
# Agregamos un pequeño valor para evitar log(0)
modelo_data_log <- data %>%
  select(LTV, Age, Total_Transactions, Avg_Transaction_Value, 
         Max_Transaction_Value, Referral_Count) %>%
  mutate(
    log_LTV = log(LTV + 1),
    log_Age = log(Age + 1),
    log_Total_Transactions = log(Total_Transactions + 1),
    log_Avg_Transaction_Value = log(Avg_Transaction_Value + 1),
    log_Max_Transaction_Value = log(Max_Transaction_Value + 1),
    log_Referral_Count = log(Referral_Count + 1)
  )

# Dividir en conjunto de entrenamiento y prueba (usando la misma semilla)
set.seed(123)
indices_train_log <- sample(1:nrow(modelo_data_log), size = 0.8 * nrow(modelo_data_log))
train_data_log <- modelo_data_log[indices_train_log, ]
test_data_log <- modelo_data_log[-indices_train_log, ]

# Crear modelo con variables transformadas
modelo_lm_log <- lm(log_LTV ~ log_Age + log_Total_Transactions + 
                      log_Avg_Transaction_Value + log_Max_Transaction_Value + 
                      log_Referral_Count, 
                    data = train_data_log)

# Resumen del modelo
summary(modelo_lm_log)
```

```{r}
# Realizar predicciones en escala logarítmica
predicciones_log <- predict(modelo_lm_log, newdata = test_data_log)

# Convertir predicciones de vuelta a escala original
predicciones_original <- exp(predicciones_log) - 1

# Calcular métricas de evaluación en escala original
mse_log <- mean((test_data_log$LTV - predicciones_original)^2)
rmse_log <- sqrt(mse_log)
mae_log <- mean(abs(test_data_log$LTV - predicciones_original))
r2_log <- cor(test_data_log$LTV, predicciones_original)^2

cat("Métricas del modelo con transformación log:\n")
cat("RMSE:", round(rmse_log, 2), "\n")
cat("MAE:", round(mae_log, 2), "\n")
cat("R²:", round(r2_log, 4), "\n")
```

```{r}
# Visualizar predicciones vs valores reales (escala original)
ggplot(data.frame(Real = test_data_log$LTV, Predicho = predicciones_original), 
       aes(x = Real, y = Predicho)) +
  geom_point(alpha = 0.5, color = "darkgreen") +
  geom_abline(slope = 1, intercept = 0, color = "red", linetype = "dashed") +
  labs(title = "Valores Reales vs Predicciones (Modelo con Log)",
       x = "LTV Real",
       y = "LTV Predicho") +
  theme_minimal()
```


## Prueba 3 - Regresión con regularización LASSO

La regularización LASSO ayuda a seleccionar variables importantes y prevenir overfitting al penalizar coeficientes.

```{r}
# Instalar y cargar glmnet si es necesario
# install.packages("glmnet")
library(glmnet)

# Preparar matrices para glmnet (requiere matrices, no data frames)
x_train <- as.matrix(train_data_log %>% 
                      select(log_Age, log_Total_Transactions, 
                             log_Avg_Transaction_Value, log_Max_Transaction_Value, 
                             log_Referral_Count))
y_train <- train_data_log$log_LTV

x_test <- as.matrix(test_data_log %>% 
                     select(log_Age, log_Total_Transactions, 
                            log_Avg_Transaction_Value, log_Max_Transaction_Value, 
                            log_Referral_Count))
y_test <- test_data_log$log_LTV
```

```{r}
# Validación cruzada para encontrar el mejor lambda
set.seed(123)
cv_lasso <- cv.glmnet(x_train, y_train, alpha = 1, nfolds = 10)

# Visualizar la selección de lambda
plot(cv_lasso)

# Mejor lambda
cat("Lambda óptimo (min):", cv_lasso$lambda.min, "\n")
cat("Lambda 1se:", cv_lasso$lambda.1se, "\n")
```

```{r}
# Entrenar modelo LASSO con el lambda óptimo
modelo_lasso <- glmnet(x_train, y_train, alpha = 1, lambda = cv_lasso$lambda.min)

# Ver coeficientes del modelo
coef_lasso <- coef(modelo_lasso)
print("Coeficientes del modelo LASSO:")
print(coef_lasso)
```

```{r}
# Predicciones con LASSO
predicciones_lasso_log <- predict(modelo_lasso, newx = x_test)

# Convertir a escala original (asegurar que sea un vector)
predicciones_lasso_original <- as.vector(exp(predicciones_lasso_log) - 1)

# Calcular métricas
mse_lasso <- mean((test_data_log$LTV - predicciones_lasso_original)^2)
rmse_lasso <- sqrt(mse_lasso)
mae_lasso <- mean(abs(test_data_log$LTV - predicciones_lasso_original))
r2_lasso <- cor(test_data_log$LTV, predicciones_lasso_original)^2

cat("Métricas del modelo LASSO:\n")
cat("RMSE:", round(rmse_lasso, 2), "\n")
cat("MAE:", round(mae_lasso, 2), "\n")
cat("R²:", round(r2_lasso, 4), "\n")
```

```{r}
# Visualizar predicciones LASSO vs valores reales
df_lasso <- data.frame(
  Real = test_data_log$LTV, 
  Predicho = predicciones_lasso_original
)

ggplot(df_lasso, aes(x = Real, y = Predicho)) +
  geom_point(alpha = 0.5, color = "purple") +
  geom_abline(slope = 1, intercept = 0, color = "red", linetype = "dashed") +
  labs(title = "Valores Reales vs Predicciones (Modelo LASSO)",
       x = "LTV Real",
       y = "LTV Predicho") +
  theme_minimal()
```

```{r}
# Comparación de los tres modelos
comparacion <- data.frame(
  Modelo = c("Lineal Simple", "Log Transformado", "LASSO"),
  RMSE = c(rmse, rmse_log, rmse_lasso),
  MAE = c(mae, mae_log, mae_lasso),
  R2 = c(r2, r2_log, r2_lasso)
)

print(comparacion)

# Visualizar comparación
library(tidyr)
comparacion_long <- comparacion %>%
  pivot_longer(cols = c(RMSE, MAE, R2), 
               names_to = "Metrica", 
               values_to = "Valor")

ggplot(comparacion_long, aes(x = Modelo, y = Valor, fill = Modelo)) +
  geom_bar(stat = "identity") +
  facet_wrap(~ Metrica, scales = "free_y") +
  theme_minimal() +
  theme(axis.text.x = element_text(angle = 45, hjust = 1)) +
  labs(title = "Comparación de Modelos")
```


## Prueba 4 - XGBoost

XGBoost es un algoritmo de gradient boosting que suele ofrecer mejor rendimiento en problemas de regresión.

```{r}
# Instalar y cargar xgboost si es necesario
# install.packages("xgboost")
library(xgboost)

# Preparar datos en formato DMatrix (formato óptimo para xgboost)
dtrain <- xgb.DMatrix(data = x_train, label = y_train)
dtest <- xgb.DMatrix(data = x_test, label = y_test)
```

```{r}
# Configurar parámetros de XGBoost
params <- list(
  objective = "reg:squarederror",  # Para regresión
  eta = 0.1,                       # Learning rate
  max_depth = 6,                   # Profundidad máxima del árbol
  subsample = 0.8,                 # Proporción de muestras para cada árbol
  colsample_bytree = 0.8           # Proporción de features para cada árbol
)

# Validación cruzada para encontrar el número óptimo de árboles
set.seed(123)
cv_xgb <- xgb.cv(
  params = params,
  data = dtrain,
  nrounds = 500,
  nfold = 5,
  early_stopping_rounds = 20,
  verbose = 0,
  print_every_n = 50
)

# Mejor número de iteraciones
best_iteration <- cv_xgb$best_iteration
cat("Mejor número de iteraciones:", best_iteration, "\n")
```

```{r}
# Entrenar modelo XGBoost con el mejor número de iteraciones
modelo_xgb <- xgb.train(
  params = params,
  data = dtrain,
  nrounds = best_iteration,
  verbose = 0
)

# Importancia de variables
importance_matrix <- xgb.importance(model = modelo_xgb)
print("Importancia de variables:")
print(importance_matrix)


```
```{r}
# Visualizar importancia de variables
xgb.plot.importance(importance_matrix, top_n = 5)
```


```{r}
# Predicciones con XGBoost
predicciones_xgb_log <- predict(modelo_xgb, dtest)

# Convertir a escala original
predicciones_xgb_original <- exp(predicciones_xgb_log) - 1

# Calcular métricas
mse_xgb <- mean((test_data_log$LTV - predicciones_xgb_original)^2)
rmse_xgb <- sqrt(mse_xgb)
mae_xgb <- mean(abs(test_data_log$LTV - predicciones_xgb_original))
r2_xgb <- cor(test_data_log$LTV, predicciones_xgb_original)^2

cat("Métricas del modelo XGBoost:\n")
cat("RMSE:", round(rmse_xgb, 2), "\n")
cat("MAE:", round(mae_xgb, 2), "\n")
cat("R²:", round(r2_xgb, 4), "\n")
```

```{r}
# Visualizar predicciones XGBoost vs valores reales
df_xgb <- data.frame(
  Real = test_data_log$LTV,
  Predicho = predicciones_xgb_original
)

ggplot(df_xgb, aes(x = Real, y = Predicho)) +
  geom_point(alpha = 0.5, color = "darkred") +
  geom_abline(slope = 1, intercept = 0, color = "blue", linetype = "dashed") +
  labs(title = "Valores Reales vs Predicciones (XGBoost)",
       x = "LTV Real",
       y = "LTV Predicho") +
  theme_minimal()
```

```{r}
# Comparación de todos los modelos
comparacion_completa <- data.frame(
  Modelo = c("Lineal Simple", "Log Transformado", "LASSO", "XGBoost"),
  RMSE = c(rmse, rmse_log, rmse_lasso, rmse_xgb),
  MAE = c(mae, mae_log, mae_lasso, mae_xgb),
  R2 = c(r2, r2_log, r2_lasso, r2_xgb)
)

print(comparacion_completa)

# Visualizar comparación completa
comparacion_completa_long <- comparacion_completa %>%
  pivot_longer(cols = c(RMSE, MAE, R2), 
               names_to = "Metrica", 
               values_to = "Valor")


```

```{r}

```





